【裁判字號】    99,訴,2422
【裁判日期】    991220
【裁判案由】    毒品危害防制條例
【裁判全文】
臺灣板橋地方法院刑事判決              99年度訴字第2422號
公  訴  人  臺灣板橋地方法院檢察署檢察官
被      告  陳敏雄
上列被告因違反毒品危害防制條例案件，經檢察官提起公訴（99
年度毒偵字第4417號、第4438號），被告於準備程序進行中先就
被訴事實為有罪之陳述，經告知簡式審判程序之旨，並聽取當事
人之意見後，本院合議庭裁定由受命法官獨任進行簡式審判程序
，茲判決如下：
    主  文
陳敏雄施用第一級毒品，累犯，處有期徒刑拾月。
    事  實
一、陳敏雄曾違犯贓物、竊盜、槍砲彈藥刀械管制條例、前肅清
    煙毒條例、詐欺及毒品危害防制條例等案件。其中於：民
    國（下同）90年間，因施用毒品案件，經臺灣臺北地方法院
    以90年度毒聲字第125 號刑事裁定送臺灣臺北看守所附設勒
    戒處所觀察、勒戒後，認無繼續施用毒品之傾向，於90年2
    月6 日執行完畢釋放出勒戒處所，並經臺灣臺北地方法院檢
    察署檢察官以90年度毒偵字第277 號不起訴處分確定；94
    年間，復因施用毒品案件，經本院以94年訴字第687 號刑事
    判決處有期徒刑10月（施用第一級毒品部分）、4 月（施用
    第二級毒品部分），並定應執行刑為有期徒刑1 年確定；
    95年間，復因施用毒品案件，經臺灣臺北地方法院以95年度
    訴字第414 號刑事判決處有期徒刑1 年確定；同年間，另
    因詐欺案件，經臺灣臺北地方法院以95年度易字第1954號判
    處有期徒刑6 月確定，並與前揭案件經同院以95年度聲字
    第2447號刑事裁定應執行有期徒刑1 年4 月，嗣因中華民國
    九十六年罪犯減刑條例通過施行，再經同院以96年度聲減字
    第546 號刑事裁定減刑暨定應執行刑為有期有期徒刑8 月，
    與上揭案件之應執行刑（1 年）接續執行，自95年4 月9
    日起入監服刑，於96年1 月28日縮刑期滿執行完畢出監（於
    本案構成累犯）；98年間，又因施用毒品案件，經本院以
    98年度訴字第4670判處有期徒刑8 月，嗣上訴經臺灣高等法
    院以99年度上訴字第1699號駁回上訴，再經最高法院以99年
    度台上字第5070號駁回上訴確定。
二、詎陳敏雄猶不知悔改，於上開觀察、勒戒執行完畢釋放後5
    年內再犯上揭施用毒品案件經法院判處罪刑確定後，基於施
    用第一級毒品海洛因之犯意，於99年3 月30日上午某時許（
    起訴書誤載為「99年3 月30日19時13分許，為警採尿時回溯
    26小時內之某時」），在臺北縣中和市某處（起訴書誤載為
    「在不詳地點」），以將第一級毒品海洛因摻入香菸內再燃
    燒吸食其煙氣之方式，施用第一級毒品海洛因1 次。嗣於99
    年3 月30日18時30分許，為警在臺北縣中和市○○路145 巷
    口查獲，經警採集其尿液檢體送鑑驗結果，呈現嗎啡類之陽
    性反應，而查悉上情。
三、案經臺北縣政府警察局中和第一分局報請臺灣板橋地方法院
    檢察署檢察官偵查起訴，再經本院裁定進行簡式審判程序。
    理  由
一、按本件被告陳敏雄所犯為死刑、無期徒刑、最輕本刑為3 年
    以上有期徒刑以外之罪，其於準備程序進行中先就被訴事實
    為有罪之陳述，經告知簡式審判程序之旨，並聽取公訴人、
    被告之意見後，本院合議庭認宜由受命法官獨任進行簡式審
    判程序，爰依刑事訴訟法第273 條之1 第1 項規定，裁定進
    行簡式審判程序，合先敘明。
二、經查：
  (一)上揭犯罪事實，業據被告於本院準備程序中及審理時坦承不
    諱，且其於99年3 月30日19時13分許，在臺北縣政府警察局
    中和第一分局中和派出所警詢時配合警方所採集之尿液檢體
    ，經送請臺灣檢驗科技股份有限公司遞以EIA 酵素免疫分析
    法初驗、GC/MS 氣相層析質譜儀法複驗結果，確呈嗎啡類陽
    性反應，有臺北縣政府警察局中和第一分局毒品案犯罪嫌疑
    人姓名及代碼對照表、勘察採證同意書及臺灣檢驗科技股份
    有限公司99年4 月20日所出具濫用藥物檢驗報告各1 紙在卷
    可稽，堪信被告上開自白確與事實相符。
  (二)毒品危害防制條例於92年7 月9 日修正公布，自93年1 月9
    日起生效施行，其中第20條、第23條將施用毒品之刑事處遇
    程序，區分為「初犯」及「5 年內再犯」、「5 年後再犯」
    ，依其立法理由之說明：「初犯」，經觀察、勒戒或強制戒
    治後，應為不起訴處分或不付審理之裁定；經觀察、勒戒或
    強制戒治執行完畢釋放後，「5 年內再犯」者，因其再犯率
    甚高，原實施之觀察、勒戒及強制戒治既已無法收其實效，
    爰依法追訴或裁定交付審理，至於經觀察、勒戒或強制戒治
    執行完畢釋放後，「5 年後再犯」者，前所實施之觀察、勒
    戒或強制戒治已足以遮斷其施用毒品之毒癮，為期自新及協
    助其斷除毒癮，仍適用「初犯」規定，先經觀察、勒戒或強
    制戒治之程序；從而依修正後之規定，僅限於「初犯」及「
    5 年後再犯」2 種情形，始應先經觀察、勒戒或強制戒治程
    序，倘被告於5 年內已再犯施用毒品案件，經依法追訴處罰
    ，縱其第3 次（或第3 次以上）涉犯施用毒品案件之時間，
    在其初犯經觀察、勒戒或強制戒治執行完畢釋放5 年以後，
    仍不合於「5 年後再犯」之規定，且因已於「5 年內再犯」
    ，顯見其再犯率甚高，原實施觀察、勒戒或強制戒治，無法
    收其實效，即應依該條例第10條處罰，有最高法院95年5 月
    9 日95年度第7 次刑事庭會議決定意旨可資參照。本件被告
    前於90年間，因施用毒品案件，經臺灣臺北地方法院以90年
    度毒聲字第125 號刑事裁定送臺灣臺北看守所附設勒戒處所
    觀察、勒戒後，認無繼續施用毒品之傾向，於90年2 月6日
    執行完畢釋放出勒戒處所，並經臺灣臺北地方法院檢察署檢
    察官以90年度毒偵字第277 號不起訴處分確定，復於5 年內
    之94年間，因施用毒品案件，經本院以94年訴字第687 號刑
    事判決處有期徒刑10月（施用第一級毒品部分）、4 月（施
    用第二級毒品部分），並定應執行刑為有期徒刑1 年確定等
    節，有臺灣高等法院被告前案紀錄表在卷足憑，足見被告於
    其首次觀察、勒戒執行完畢釋放後5 年內，已再犯施用毒品
    罪而經法院判處罪刑確定，就本件關於犯罪事實欄二所示之
    施用毒品犯行部分而言，並不合於「5 年後再犯」之規定，
    且因已於「5 年內再犯」，顯見其再犯率甚高，原實施之強
    制戒治已無法收其實效，自應依毒品危害防制條例第10條規
    定處罰。綜上所述，本案事證已臻明確，被告犯行洵堪認。
三、查海洛因屬毒品危害防制條例第2 條第2 項第1 款所定之第
    一級毒品，被告持以施用，核其所為，係犯毒品危害防制條
    例第10條第1 項之施用第一級毒品罪；其持有第一級毒品海
    洛因之低度行為，應為其施用之高度行為所吸收，不另論罪
    。末查被告先前有如事實欄一所載之前案有期徒刑科刑暨執
    行完畢情形，有臺灣高等法院被告前案紀錄表在卷可查，其
    於前案有期徒刑執行完畢後5 年內，故意再犯本案有期徒刑
    以上之罪，為累犯，應依刑法第47條第1 項前段規定加重其
    刑。爰審酌被告前經觀察勒戒及刑執行完畢後，猶另萌施用
    毒品犯意，再犯本罪，顯見其戒除毒癮之意志薄弱，且未衷
    心悛悔，漠視法令之禁制，恣意濫用毒品，其行可訾，惟尚
    知坦承犯行，兼衡其施用毒品之種類、期間、次數、動機、
    目的、手段等一切情狀，量處如主文所示之刑，以資懲儆。
    另如事實欄所載之香菸，雖係被告持以犯本案所用之物，惟
    本院衡酌該物品並未扣案，亦無積極事證足以證明該物品目
    前仍然存在未滅失，爰不予宣告沒收，附此敘明。
據上論斷，應依刑事訴訟法第273 條之1 第1 項、第299 條第1
項前段，毒品危害防制條例第10條第1 項、第23條第2 項，刑法
第11條前段、第47條第1 項，判決如主文。
本案經檢察官朱俊銘到庭執行職務。
中    華    民    國    99    年    12    月    20    日
                  刑事第二庭  法  官  王屏夏
上列正本證明與原本無異。
如不服本判決，應於判決送達後10日內敘明上訴理由，向本院提
出上訴狀 (應附繕本) ，上訴於臺灣高等法院。其未敘述上訴理
由者，應於上訴期間屆滿後20日內向本院補提理由書「切勿逕送
上級法院」。
                              書記官   林進煌
中    華    民    國    99    年    12    月    20    日
附錄本案論罪科刑法條全文：
毒品危害防制條例第10條
施用第一級毒品者，處 6 月以上 5 年以下有期徒刑。
施用第二級毒品者，處 3 年以下有期徒刑。

司法院資訊處製作；財團法人民間司法改革基金會備份。
